【裁判字號】    99,訴,385
【裁判日期】    990716
【裁判案由】    毒品危害防制條例
【裁判全文】
臺灣板橋地方法院刑事判決               99年度訴字第385號
公  訴  人  臺灣板橋地方法院檢察署檢察官
被      告  丁○○
選任辯護人  陳雅萍  律師
被      告  乙○○
選任辯護人  邱雅郡  律師
上列被告等因違反毒品危害防制條例案件，經檢察官提起公訴（
98年度偵字第28690 號），本院判決如下：
    主  文
丁○○共同販賣第二級毒品，累犯，處有期徒刑柒年拾月，扣案
之門號0000000000號行動電話壹具（含SIM 卡壹張）沒收，販賣
毒品所得新臺幣捌仟元應與乙○○連帶沒收，如全部或一部不能
沒收時，以其與乙○○之財產連帶抵償之。其餘被訴販賣第二級
毒品部分無罪。
乙○○販賣第二級毒品，處有期徒刑柒年貳月，扣案之門號0000
000000號行動電話壹具（含SIM 卡壹張）沒收，販賣毒品所得新
臺幣壹仟元沒收，如全部或一部不能沒收時，以其財產抵償之。
又共同販賣第二級毒品，處有期徒刑柒年陸月，扣案之門號0000
000000號行動電話壹具（含SIM 卡壹張）沒收，販賣毒品所得新
臺幣捌仟元應與丁○○連帶沒收，如全部或一部不能沒收時，以
其與丁○○之財產連帶抵償之。應執行有期徒刑拾年拾月，扣案
之門號0000000000號行動電話壹具（含SIM 卡壹張）沒收，販賣
毒品所得新臺幣玖仟元，其中新臺幣壹仟元沒收，如全部或一部
不能沒收時，以其財產抵償之；其餘新臺幣捌仟元應與丁○○連
帶沒收，如全部或一部不能沒收時，以其與丁○○之財產連帶抵
償之。
    事  實
一、丁○○前於民國（下同）93年間，因竊盜等案件，經臺灣臺
    中地方法院等判處有期徒刑1 年6 月、1 年確定，嗣經同法
    院裁定應執行有期徒刑2 年4 月，自93年10月13日起算執行
    ，於95年4 月11日假釋付保護管束，至95年9 月8 日期滿，
    假釋未經撤銷，其未經執行之刑，以已執行論，其與乙○○
    為夫妻關係，其等均明知甲基安非他命業據行政院公告列為
    第二級毒品，不得販賣、持有之，乙○○竟基於販賣第二級
    毒品甲基安非他命（下稱甲基安非他命）之犯意（即下述一
    、(一)之事實）及另與丁○○販賣甲基安非他命之犯意聯絡（
    即下述一、(二)之事實），以0000000000號門號行動電話為聯
    絡工具，先後於：
  (一)98年10月6 日2 時29分34秒，甲○○（綽號「叮噹」）以00
    0000000 號門號撥打上開行動電話由乙○○接聽後，在丁○○不知情之情形下，雙方談妥以新臺幣（下同）1000元之價
    格，交易甲基安非他命乙包，嗣於同日3 時14分許，甲○○
    騎機車前往台北縣蘆洲市○○街（即丁○○、乙○○2 人台
    北縣蘆洲市○○街73巷11弄2 號4 樓住處）附近之某便利商
    店前，由乙○○獨自出面交付甲基安非他命乙包（重約0. 4
    公克）給甲○○，甲○○則交付現金1000元給乙○○收受。
  (二)98年10月6 日8 時59分7 秒，丙○○以0000000000號門號行
    動電話撥打上開0000000000號門號行動電話由乙○○接聽後
    ，雙方談妥以新臺幣（下同）8000元之價格，交易甲基安非
    他命（即其等電話中所謂之「81」），乙○○即先於同日10
    時45分許，前往台北市○○○路○ 段405 巷口處向丙○○收
    取現金8000元，約定於同日中午時至丙○○台北縣三重市○○街259 號4 樓住處交貨後，丁○○即於同日上午以上開00
    00000000號門號與年籍不詳之「黃柏祥」聯絡購買毒品事宜
    ，再由乙○○出面在其等上開住處向「黃柏祥」販入4 公克
    之甲基安非他命，惟因丁○○事後前往交貨途中突遇警方臨
    檢，而緊急將上開甲基安非他命丟棄，雖後經丁○○撈起風
    乾，僅能於同日16時許，在丁○○、乙○○2 人上開住處樓
    下，由丁○○出面交付重約2 公克之甲基安非他命予丙○○
    收受，嗣於同日23時許及10餘日後，再由丁○○分別在其等
    上開住處內及丙○○上開住處內各交付重約1.5 公克及0. 5
    公克之甲基安非他命予丙○○收受，始完成上開交易。
二、嗣於98年10月17日19時35分許，經警持搜索票前往丁○○、
    乙○○2 人上開住處實施搜索，並扣得安非他命吸食器乙個
    、毒品摻食吸管5 支、海洛因注射針筒2 支、分裝袋27個、
    0000000000、0000000000、0000000000及0000000000號門號
    行動電話計7 支，而循線查獲上情。
三、案經台北縣政府警察局板橋分局報請臺灣板橋地方法院檢察
    署檢察官偵查起訴。
    理  由
壹、有罪部分：
一、訊據被告乙○○固均坦承於上開時地出面交付上開甲基安非
    他命乙包（毛重約0.4 公克）予甲○○，並收受現金1000元
    ；訊據被告丁○○、乙○○2 人固亦均坦承由被告乙○○出
    面於上開時地先向丙○○收取現金8000元，並出面向「黃柏
    祥」購入4 公克甲基安非他命，惟因被告丁○○交貨途中遭
    警方臨檢丟棄，事後僅由被告丁○○交付重約2 公克甲基安
    非他命予丙○○，事後再分別交付重約1.5 公克及0.5 公克
    甲基安非他命予丙○○，惟均矢口否認上開犯行，被告乙○○辯稱：伊與甲○○、丙○○2 人均係合資購買毒品，伊並
    未與丁○○共同販賣甲基安非他命予甲○○、丙○○2 人，
    只是丙○○事後有提供一些甲基安非他命給伊免費施用云云
    ；被告丁○○則辯稱：伊沒有與乙○○共同販賣甲基安非他
    命予丙○○，伊亦沒有在使用0000000000號這個門號，伊只
    有使用過上開0000000000號門號與黃柏祥講過話，伊只是幫
    丙○○去拿安非他命，事後丙○○有提供一些甲基安非他命
    給伊免費施用云云。經查：
  (一)被告2 人及其等辯護人等均以證人甲○○、丙○○2 人於偵
    查中所為之陳述，均屬審判外之陳述，而均無證據能力云云
    ，惟查證人甲○○、丙○○2 人於偵查中作證前，不僅均經
    其等2 人具結在卷，此有結文2 紙可佐，且證人甲○○、丙○○2 人後於本院審理時亦再經本院依法傳喚到庭作證，並
    經被告2 人之辯護人等先後對其等行詰問在卷，則被告2 人
    及其等辯護人等對證人甲○○、丙○○2 人之詰問權利，自
    已受完全之保障，是證人甲○○、丙○○2 人於偵查中具結
    後所為之陳述，自均有證據能力，合先敘明。
  (二)上開事實一、(一)部分：
  1.被告乙○○出面於上開時地交付上開甲基安非他命乙包（毛
    重約0.4 公克）乙包予甲○○，並收受甲○○所交付之現金
    1000元乙情，業據被告於本院準備程序時供稱：「我承認有
    檢察官所起訴之事實，....，甲○○買的毒品是我交給他的
    ，....，這二次都是在蘆洲長安街住處附近交給他們，我交
    安非他命給甲○○時，有收到他給我的現金1 千元。....」
    等語（見本院卷99年3 月19日準備程序筆錄）綦詳，核與證
    人甲○○（綽號「叮噹」）於偵查中證稱其確曾於98年10月
    6 日2 時29分許，以其住處0000000000號門號打給被告乙○○之0000000000號門號聯絡購買毒品事宜，後於同日3 、4
    時許騎機車前往台北縣蘆洲市○○街的便利商店向被告乙○○以1000元購入安非他命乙包（毛重約0.4 公克）等語（見
    偵查卷98年12月14日偵訊筆錄）相符，復有甲○○以000000
    0000（此門號為甲○○住處電話）、0000000000（此門號為
    公共電話）號門號自98年10月6 日2 時29分34秒起至同日3
    時14分5 秒止，先後與被告乙○○上開0000000000號門號行
    動電話之通訊監察譯文計4 通（見偵查卷第33頁），在卷可
    稽，足堪認定。
  2.雖被告乙○○後於本院審理時改稱其係與甲○○合資購買甲
    基安非他命，並未販賣上開甲基安非他命乙包予甲○○，而
    從中牟利云云，惟被告乙○○上開所述云云，不僅核與被告
    乙○○本件於本院準備程序供述之情節，不相符合，有如上
    述，且揆諸甲○○以0000000000（此門號為甲○○住處電話
    ）、0000 000000 （此門號為公共電話）號門號自98年10月
    6 日2 時29分34秒起至同日3 時14分5 秒止，先後與被告乙○○上開00 00000000 號門號行動電話之通聯譯文計4 通（
    見偵查卷第33頁）之內容以觀，甲○○及被告乙○○2 人間
    亦均未曾提及各自出資多少？向何人購買多少毒品？及事後
    如何分配毒品等攸關「合資購買」毒品之重要事項，而甲○○於上開98年10月6 日2 時29分34秒之通話中，僅一開始提
    到「1 張」等語，亦為一般交易毒品過程中，買家向賣家聲
    稱要購買毒品價格之常見用語，且被告乙○○未久隨即於同
    日3 時14分許出面在其上開住處附近交付上開甲基安非他命
    乙包（重約0. 4公克）予甲○○，同時亦由甲○○交付現金
    1000元予被告乙○○收受，在在均符一般單純、常見之毒品
    交易模式，是被告乙○○當時交付上開甲基安非他命乙包（
    毛重約0.4 公克）予呂惠生及由呂惠生交付現金1000元予被
    告乙○○之過程，顯非係出自被告乙○○與甲○○合資後，
    再由被告乙○○出面購買毒品、交付予呂惠生之認識，至為
    顯然。被告乙○○上開交付甲基安非他命乙包（毛重約0.4
    公克）予甲○○及事後甲○○交付現金1000元予被告乙○○
    間，顯有意圖營利之對價關係，至為灼然。被告乙○○上開
    所辯云云，顯分係事後卸責之詞，不足採信。
  3.綜上所述，被告乙○○上開事實一、(一)之犯行已臻明確，應
    予依法論科。
  (三)上開事實一、(二)部分：
  1.被告乙○○於上開時地向丙○○收取現金8000元，並由被告
    丁○○於同日上午以上開0000000000號門號與「黃柏祥」聯
    絡購買毒品事宜，再由被告乙○○出面在其等上開住處向「
    黃柏祥」販入4 公克之甲基安非他命，事後由被告丁○○分
    別交付2 公克、1.5 公克及0.5 公克予丙○○收受等情，業
    據被告丁○○、乙○○2 人於本院審理時均供承不諱，復有
    上開0000000000號門號之通訊監察譯文乙份，在卷可稽，足
    堪認定。
  2.雖被告丁○○辯稱其雖有跟丙○○拿錢去拿安非他命，惟並
    未從中賺取差價，僅事後丙○○有請他用一點安非他命，其
    不知道這樣就構成販賣云云；被告乙○○亦辯稱其係與丙○○合資購買毒品云云。惟被告2 人上開犯行，不僅業據證人
    丙○○於偵查中證稱其確曾於98年10月6 日8 時59分許，以
    0000000000號門號與被告乙○○之0000000000號門號聯絡要
    向被告乙○○購買8000元安非他命（即通話中所謂「81」）
    乙事，並相約於同日在台北市○○○路○ 段405 巷口碰面，
    由被告乙○○出面向其收取8000元現金，惟當天因遭警方臨
    檢丟棄毒品，而無法立即提供毒品等情（見偵查卷98年12月
    17日偵訊筆錄）綦詳，亦據被告乙○○於本院準備程序時供
    稱：「我承認有檢察官所起訴之事實，....販賣我和丁○○
    是共犯，....，丙○○後來是陳竑輔交給他的，這二次都是
    在蘆洲長安街住處附近交給他們，....。丙○○的部分，是
    我先從丙○○那裡拿到8 千元。丁○○拿安非他命給丙○○
    那次我在家裡，我沒有跟丁○○一起出去。....」等語（見
    本院卷99年3 月19日準備程序筆錄）明確，且揆諸丙○○以
    00000000 00 號門號自98年10月6 日8 時59分7 秒起至同日
    16時12分27秒止，先後與被告2 人上開0000000000號門號之
    通聯譯文計13通（見偵查卷第34至37頁）之內容以觀，不僅
    丙○○或被告2 人均未提及各自出資多少？向何人購買多少
    毒品？及事後如何分配毒品等攸關「合資購買」毒品之重要
    事項，且丙○○於98年10月6 日8 時59分7 秒之通話中，僅
    一開始提到「81」等語，被告乙○○即出面先向丙○○收取
    現金8000元，並由被告丁○○先後於上開時地分別交付甲基
    安非他命各重約2 公克、1. 5公克及0.5 公克予丙○○收受
    ，另揆諸被告丁○○以上開0000000000號門號自98年10月6
    日9 時5 分58秒（即被告乙○○與丙○○上開98年10月6 日
    8 時59分7 秒起之通聯結束後）至同日13時24分22秒（按被
    告乙○○即於98年10月6 日14時41分58秒、16時12分27秒先
    後與丙○○通聯），先後與「黃柏祥」0000000000號門號之
    通聯譯文計7 通之內容以觀，被告丁○○亦未曾提及這次「
    81」係與他人合資購買等語，足認被告丁○○就丙○○交易
    上開8000元甲基安非他命乙事，已有涉入聯絡上游賣家「黃
    柏祥」販入毒品及事後出面交付毒品等構成要件行為，且被
    告乙○○先向丙○○收取現金8000元，事後再由被告丁○○
    出面交付上開甲基安非他命之行為，顯非係出自被告2 人與
    丙○○合資購買毒品，再由被告2 人出面購買毒品、交付予
    丙○○之認識，至為顯然。被告2 人上開先向丙○○收取現
    金8000元及事後交付上開甲基安非他命予丙○○間，顯有意
    圖營利之對價關係，至為灼然。被告2 人上開所辯之詞云云
    ，顯均係事後卸責之詞，均不足採信。
  3.綜上所述，被告2 人上開事實一、(二)之犯行亦臻明確，應予
    依法論科。
二、核被告丁○○上開事實一、(二)及被告乙○○上開事實一、(一)
    、(二)所為，均係犯毒品危害防制條例第4 條第2 項之販賣第
    二級毒品罪。按毒品危害防制條例業於98年5 月20日修正公
    布部分條文，因未另訂特別施行日期；且未規定「本法自修
    正條文自公布日施行」，與中央法規標準法第13條規定，尚
    屬有間，自應回歸同條例第36條規定認定生效日期；復因此
    次修正涉及多項授權法規修正或訂定，須有一定施行日期，
    以完備相關法令修訂及作業程序，故應自公布後6 個月施行
    。本案被告行為後，涉及毒品危害防制條例第4 條第2 項之
    修正，自應依刑法第2 條第1 項「按行為法律有變更者，適
    用行為時之法律，但行為後之法律有利於行為人者，適用最
    有利於行為人之法律」之規定，而修正前毒品危害防制條例
    第4 條第2 項規定「製造、運輸、販賣第二級毒品者，處無
    期徒刑、七年以上有期徒刑，得併科新臺幣七百萬元以下罰
    金」；同條項修正後則規定「製造、運輸、販賣第二級毒品
    者，處無期徒刑、七年以上有期徒刑，得併科新臺幣一千萬
    元以下罰金」，修正前後犯罪構成要並未變動，而新法之得
    併科罰金數額提高，經比較結果，以修正前之毒品危害防制
    條例第4 條第2 項規定較有利於被告，應適用行為時（即修
    正前）之法律。被告2 人就所犯上開事實一、(二)之犯行間，
    有犯意聯絡及行為分擔，均為共同正犯。被告乙○○就所犯
    上開2 罪間，其犯意各別，應予分論併罰。又被告丁○○前
    於93年間，因竊盜等案件，經臺灣臺中地方法院等判處有期
    徒刑1 年6 月、1 年確定，嗣經同法院定其應執行有期徒刑
    2 年4 月，自93年10月13日起算執行，於95年4 月11日假釋
    付保護管束，至95年9 月8 日期滿，假釋未經撤銷，其未經
    執行之刑，以已執行論，此有被告丁○○之臺灣高等法院被
    告前案紀錄表乙份可佐，其復於5 年內，故意再犯有期徒刑
    以上之本罪，為累犯，應依刑法第47條第1 項之規定，加重
    其刑。爰審酌被告2 人本件犯罪之動機、目的、手段、所生
    危害及其等犯罪後之態度等一切情狀，各量處如主文所示之
    刑，並就被告乙○○定其應執行之刑，以資懲儆。
三、被告乙○○販賣上開甲基安非他命乙包（重約0.4 公克）予
    甲○○所得之現金1000元、被告2 人共同販賣上開甲基安非
    他命4 公克予丙○○所得之現金8000元及扣案之上開門號00
    00000000號行動電話乙具（含SIM 卡乙張，屬被告乙○○所
    有），分別為被告2 人因販賣上開甲基安非他命所得及所用
    之財物，業據本院認定在卷，應依毒品危害防制條例第19條
    第1 項之規定，分別宣告沒收之（其中販賣毒品所得8000元
    ，應依共犯連帶之理論，諭知被告2 人連帶沒收），現金10
    00元及8000元如全部或一部不能沒收時，以被告乙○○或被
    告2 人財物抵償或連帶抵償之。至於被告2 人於上開時地遭
    警查扣之安非他命吸食器乙個、毒品摻食吸管5 支、海洛因
    注射針筒2 支、分裝袋27個、0000000000、0000000000及00
    00000000號門號行動電話計6 支，因均無法證明與被告2 人
    上開犯罪有關，自不得於本件中一併宣告沒收銷燬或沒收之
    ，附此敘明。
貳、無罪部分：
一、本件公訴意旨另以：被告丁○○就被告乙○○被訴販賣上開
    甲基安非他命乙包（毛重約0.4 公克）予甲○○之犯行間，
    亦有犯意聯絡及行為分擔，因認被告丁○○此部分所為，亦
    涉有毒品危害防制條例第4 條第2 項之販賣第二級毒品罪嫌
    云云。
二、按「犯罪事實應依證據認定之，無證據不得認定犯罪事實」
    ，刑事訴訟法第154條第2項定有明文。
三、訊據被告丁○○堅決否認上開犯行，辯稱被告乙○○販賣上
    開甲基安非他命乙包（毛重約0.4 公克) 予甲○○之行為，
    與伊無涉，伊亦不知情等語。經查：按公訴人認被告丁○○
    亦涉有此部分犯行，無非以上開0000000000號門號行動電話
    係被告2 人所共同者，為其僅有之論據。惟查甲○○以0000
    000000（此門號為甲○○住處電話）、0000000000（此門號
    為公共電話）號門號自98年10月6 日2 時29分34秒起至同日
    3 時14分5 秒止，先後與被告乙○○上開0000000000號門號
    行動電話之通聯譯文計4 通中，不僅業據甲○○於偵查中及
    本院審理時均證稱其當時係與被告乙○○通話乙情在卷，且
    其中98年10月6 日3 時14分5 秒該次通話中，被告乙○○稱
    ：「等一下，偶問我老公（即被告丁○○），等一下打給你
    （即甲○○）」等語，亦不足供逕為被告丁○○確有參與甲○○購買上開甲基安非他命乙包（毛重約0.4 公克）之直接
    證據，至為顯然。雖被告乙○○於本院時曾供稱被告丁○○
    就此部分犯罪亦屬共犯云云，惟不僅業據被告丁○○堅決否
    認在卷，有如上述，復查無其他任何積極事證足資證明被告
    丁○○就甲○○購買上開甲基安非他命乙包（毛重約0.4 公
    克）與被告乙○○間，有何犯意聯絡及行為分擔，自屬不能
    證明被告丁○○此部分犯罪，且因被告丁○○此部分與其上
    開經本院論罪科刑部分間，為數罪之關係，爰依刑事訴訟法
    第301 條第1 項之規定，另諭知被告丁○○此部分無罪之判
    決。
據上論斷，應依刑事訴訟法第299 條第1 項前段、第301 條第1
項，修正前毒品危害防制條例第4 條第2 項、第19條第1 項，刑
法第2 條第1 項前段、第11條前段、第28條、第47條第1 項、第
51 條 第5 款，判決如主文。
本案經檢察官黃筵銘到庭執行職務。
中    華    民    國    99    年    7     月    16    日
                  刑事第七庭  審判長法  官  戴嘉清
                                    法  官  黃司熒
                                    法  官  林晏鵬
以上正本證明與原本無異
如不服本判決應於送達後10日內向本院提出上訴狀
                                    書記官  陳映孜
中    華    民    國    99    年    7     月    16    日
附錄法條：
修正前毒品危害防制條例第4條
製造、運輸、販賣第一級毒品者，處死刑或無期徒刑；處無期徒
刑者，得併科新臺幣 2 千萬元以下罰金。
製造、運輸、販賣第二級毒品者，處無期徒刑或 7 年以上有期
徒刑，得併科新臺幣 1 千萬元以下罰金。
製造、運輸、販賣第三級毒品者，處 5 年以上有期徒刑，得併
科新臺幣 7 百萬元以下罰金。
製造、運輸、販賣第四級毒品者，處 3 年以上 10 年以下有期
徒刑，得併科新臺幣 3 百萬元以下罰金。
製造、運輸、販賣專供製造或施用毒品之器具者，處 1 年以上
7 年以下有期徒刑，得併科新臺幣 1 百萬元以下罰金。
前五項之未遂犯罰之。

司法院資訊處製作；財團法人民間司法改革基金會備份。
